【裁判字號】    96,上,255
【裁判日期】    970204
【裁判案由】    損害賠償
【裁判全文】
臺灣高等法院臺中分院民事判決  96年度上字第255號
上  訴  人  乙○○
訴訟代理人  汪紹銘律師
被  上訴人  甲○○
上列當事人間請求損害賠償事件，上訴人對於民國96年8月3日臺
灣臺中地方法院95年度訴字第2895號第一審判決提起上訴，本院
於97年1月22日言詞辯論終結，判決如下：
    主  文
原判決廢棄。
被上訴人在第一審之訴及假執行之聲請駁回。
第一、二審訴訟費用由被上訴人負擔。
    事實及理由
一、被上訴人起訴主張：因伊與訴外人即伊妻丁○○感情交惡，
    目前已分居近 2年，故當伊知悉丁○○欲將二人同居時由伊
    購買而登記其名下之坐落臺中縣大里市○○段 996地號土地
    及其上門牌號碼臺中縣大里市○○街79號房屋（下稱系爭房
    地）出售，伊即於民國95年 4月初委託上訴人以上訴人之名
    義向丁○○購買系爭房地，並於95年4月3日交付新臺幣（下
    同）30萬元予上訴人，作為向丁○○購買系爭房地之訂金，
    且於同日由上訴人與丁○○簽立不動產買賣契約書。伊並於
    95年 4月11日與上訴人簽立協議書（下稱系爭協議書），約
    定以本件買賣價金的百分之 5作為上訴人受任之報酬，伊依
    系爭協議書於95年4月14日交付100萬元之即期支票給上訴人
    ，作為支付丁○○之第一期款之買賣價金。詎上訴人收受上
    開支票後，竟擅自刪除系爭房地買賣契約第 9條「雙方約定
    登記權利人由甲方（買方）自由指定，而賣方不得異議」之
    約定，且增加「買方未完全付清價款前，買方不得移轉予第
    三人」之字樣，以及增列「95年5月7日前付清尾款」等語之
    附款；另上訴人亦未依兩造之協議內容，將其本身要過戶給
    訴外人張麗華之資料交給伊所指定之楊澄雄代書，嗣系爭房
    地竟於95年 4月18日遭台灣新光銀行假扣押查封，致使系爭
    房地無法過戶及交付。又依兩造間之前開協議書第 2條約定
    「乙方（即上訴人）在辦理過戶上開房屋及土地之同時，並
    應備齊交付過戶予（張麗華）所需之文件資料予甲方（即被
    上訴人）指定之代書，…」、第 4條約定「乙方有義務全力
    配合及聽從甲方之指示辦理有關本件之事宜」、第 6條約定
    「乙方如違反本合約之約定，甲方除得逕行請求乙方過戶，
    乙方應加倍返還甲方所交付之金額；如甲方另受有損害，亦
    得向乙方請求賠償」等語。足見上訴人未遵守被上訴人指示
    ，擅自與丁○○更改買賣契約，又不交付過戶系爭房地所需
    之資料，顯然違反前開協議書之約定，被上訴人自得依上開
    協議書之約定，請求上訴人加倍返還被上訴人已交付之定金
    及價金，合計 260萬元及其利息。再者，上訴人明知更改原
    買賣契約之條件，將造成系爭房地無法直接移轉登記給張麗
    華，而上訴人亦不願交付其本身要過戶給張麗華之過戶資料
    予代書，導致丁○○有解約之機會。而系爭房屋遭假扣押後
    ，上訴人非但不催請丁○○解決假扣押事宜，或請求其返還
    已收之價款；反而明知系爭房地無法過戶之情形下，仍催告
    被上訴人付清尾款及銀行貸款，足見上訴人與丁○○之行為
    已構成刑法上詐欺及背信罪之共犯，此經被上訴人提起告訴
    ，已由臺灣臺中地方法院檢察署檢察官提起公訴在案，故上
    訴人之行為顯然違反保護他人之法律，致生損害於原告，自
    應負損害賠償責任，為此爰依系爭協議書第 6條約定及民法
    第184條第1項後段、第 2項之法律關係，請求法院擇一判決
    等語。並聲明：被上訴人應給付上訴人 260萬元，及自起訴
    狀繕本送達翌日起至清償日止，按年息百分之 5計算之利息
    。
    被上訴人於本院之主張：依協議書第2、4條約定上訴人有
    義務配合及聽從被上訴人指示辦理有關過戶事宜，是當被上
    訴人決定直接過戶予張麗華時，上訴人即有義務配合，上訴
    人既明知持往給丁○○蓋章之過戶文書已填載張麗華為受讓
    人，且明知被上訴人欲將系爭房地直接過戶予張麗華，卻仍
    刪除原合約第 9條並增訂「甲方未完全付清債款前，甲方不
    得移轉予第三人」，自有違協議書第2、4條。依不動產買
    賣契約第 3條約定：尾款以銀行貸款支付（扣除原貸款金額
    ），且需於所有權移轉登記完成且交屋時始支付，是上訴人
    將尾款給付時間訂為95年5月7日，自係違反協議書第 1條。
    丁○○知悉被上訴人欲購買系爭房地，是否源於楊代書致
    電給丁○○所致，惟此不影響上訴人違約之事實。依證人
    丙○○所證，95年4月14日丁○○拿到支票就大笑，...，因
    為他說這支票絕對是宋先生開的。是當日交付 100萬元時，
    丁○○當知係被上訴人所買，上訴人何來不敢或不能打電話
    給被上訴人﹖再者上訴人遇突發狀況，本應告知被上訴人並
    徵詢被上訴人是否繼續履約交付 100萬元，上訴人未告知被
    上訴人並交付 100萬元，自違反受任人應盡之責。違約金
    並無過高情形。被上訴人並無與有過失云云。
二、(1)上訴人於原審辯稱：(一)依系爭協議書第 2條之約定，系爭
    房地應先移轉登記於上訴人名下後，再移轉登記給張麗華，
    而上訴人於95年4月14日將100萬元支票交予丁○○後，取得
    丁○○之過戶資料，即在當天晚上 8點趕至楊澄雄代書事務
    所，除交付丁○○過戶資料，併將自己身分證資料交給楊澄
    雄，並約定於同月17日交付印鑑證明，惟上訴人於95年 4月
    17日前往代書事務所交付印鑑證明時，遭楊澄雄代書拒收，
    其並稱被上訴人要將系爭房地直接過戶給張麗華，故事實上
    應係楊澄雄不收受上訴人之過戶資料，並無被上訴人所稱上
    訴人拒絕交付過戶給張麗華之過戶資料，為此上訴人乃於95
    年 4月25日發函告知被上訴人及楊澄雄代書，將系爭房地直
    接過戶給張麗華係違反兩造之協議。(二)又系爭買賣契約之第
    1期款100萬元本應於95年 4月14日中午前交付給丁○○，但
    因楊澄雄代書於當日下午未能聯絡上丁○○，直至同日下午
    5、6點才聯絡上訴人將支票交給丁○○。而丁○○擔心上訴
    人再次給付遲延或故不履約並脫產，因此要求增訂契約附款
    「一、本附款作為本契約依部分。二、原契約第 9條刪除，
    於甲方未完全付清價款前，甲方不得移轉於第三人。三、於
    甲方付清尾款新臺幣 298萬前，甲方應出據同額本票交付乙
    方供擔保，待依甲方付清上開尾款後，乙方始返還該本票。
    四、甲方應於民國95年5月7日前付清尾款。」共 4項，上訴
    人又因為受到系爭協議書第 8條之約束，應遵守保密義務，
    故無法在丁○○面前打電話與被上訴人聯繫，且考慮到系爭
    房地本應移轉登記於上訴人名下後，再移轉登記給張麗華，
    故前開不動產買賣契約附款第 2點之約定相對於系爭協議書
    第 2條規定並不生影響，亦無損害被上訴人之利益；另附款
    第 3點係由上訴人自己簽發本票以增加擔保，完全無損於被
    上訴人；至於附款第 4點則是經丙○○代書估算後，認為辦
    理所有權移轉登記及同時辦理銀行貸款時間約需 2周，故從
    寬估算為3周，因此確定系爭買賣價金尾款付清日期為95年5
    月 7日，而被上訴人仍可在系爭房地所有權移轉完成，同時
    辦理銀行貸款作為支付尾款，對被上訴人權益並不生影響。
    因而上訴人乃與丁○○簽訂附款之約定。(三)被上訴人委託之
    代書楊澄雄，於95年 4月11日即建議被上訴人將系爭不動產
    直接過戶給張麗華，可以簡省一次過戶手續，被上訴人同意
    後，楊澄雄代書乃於95年 4月13日打電話告知丁○○其係受
    被上訴人與張麗華委託辦理過戶手續。95年4月14日下午2、
    3 點代書楊澄雄再度打電話給丁○○，要叫丁○○來其事務
    所拿支票100 萬元之買賣價金。故丁○○之所以知悉系爭房
    地之實際購買人為被上訴人，且要過戶給張麗華，乃係因被
    上訴人所委託之代書楊澄雄告訴丁○○之結果，是上訴人並
    無違反協議書第8條有關保密義務之約定。(四)系爭協議書第6
    條所稱「乙方如違反本合約之約定」，實指丁○○上揭房地
    過戶與上訴人後，上訴人不願意辦理移轉登記給張麗華之情
    形，然上訴人已依被上訴人之指示，在95年 4月14日將款項
    交給丁○○，並取得丁○○之過戶資料後，且即在當日交付
    給楊澄雄代書，故上訴人並無違反協議書之情事，且上訴人
    刪除與修改系爭不動產買賣契約等情，亦無影響原告之權益
    ，已如上述，故被上訴人依系爭協議書第 6條，請求上訴人
    應加倍返還其交付之金額，顯屬無據。且系爭協議書第 6條
    之約定，應係類似違約金之性質，被上訴人請求上訴人按交
    付金額 2倍計算之違約金，顯屬過高，應酌減違約金為20萬
    元，方為公允。(五)況上訴人簽立到期日95年5月7日，金額29
    8萬元，發票人為上訴人之本票1紙予丁○○，足證上訴人並
    無意損害被上訴人之利益，而丁○○之系爭房地已於95年 4
    月18日因汽車貸款未繳納，遭新光商業銀行以本院95年度執
    全二字第1756號假扣押執行在案，至無法辦理移轉登記手續
    ，與上訴人和丁○○更改不動產買賣契約，並無因果關係，
    是上訴人並無侵權行為，亦無違反協議書之情事，被上訴人
    請求為無理由等語，資為抗辯。
    (2)上訴人上訴理由：除與原審陳述相同者外並補陳：95年
    4 月14日下午3、4點，楊澄雄將支票交給上訴人，再由上訴
    人轉交予丁○○，當日上訴人即將丁○○過戶資料交給楊澄
    雄，而楊澄雄也在95年4月17日送件繳增值稅、契稅，95年4
    月25日正式送件辦理移轉所有權登記予張麗華，顯然上訴人
    已將過戶資料交給楊澄雄代書；且被上訴人於95年 4月12日
    即決定將系爭房屋直接由丁○○過戶給張麗華，所以不需要
    上訴人之過戶資料，自無所謂「未將應過戶給張麗華之過戶
    資料交給被上訴人所指定之楊代書」可言。又上訴人將支票
    交付予丁○○、取得丁○○之過戶資料後，即在當天至楊澄
    雄代書處，除將丁○○過戶資料交給楊澄雄外，並將自己之
    身分證資料交給楊澄雄，且約定於週一（17日）交印鑑證明
    給楊澄雄。但95年 4月17日上訴人前往楊澄雄代書處欲交付
    印鑑證明時，為楊澄雄代書拒收，並稱被上訴人要將房地直
    接過戶予張麗華，上訴人乃於95年 4月25日以存證信函通知
    楊澄雄，如直接過戶給張麗華是違反兩造協議書，而被上訴
    人即於95年 4月27日以存證信函撤銷對上訴人之委託。至
    於刪除與丁○○原合約第 9條「「雙方約定登記權利人由甲
    方（買方）自由指定，而賣方不得異議」，且增加「甲方未
    完全付清價款前，甲方不得移轉予第三人」、「甲方應於95
    年5月7日前付清尾款」部分，因上訴人有保密之義務，故不
    能在丁○○面前與被上訴人聯繫，且「甲方未完全付清債款
    前，甲方不得移轉予第三人」，並不影響移轉登記予張麗華
    ，且無損害被上訴人之虞；而因代書估算辦理所有權移轉登
    記及同時辦理銀行貸款時間約需2週，從寬估算3週，乃約定
    「甲方應於95年5月7日前付清尾款」，此並無損於被上訴人
    。兩造間協議書第 2條約定向丁○○購買之房屋移轉登記
    於上訴人名下後，再移轉登記予張麗華名下或甲方指定之人
    ，刪除與丁○○原合約第 9條，對於移轉登記予張麗華並不
    生影響，無損於被上訴人之權益。系爭房屋遭假扣押純係
    丁○○之汽車貸款未繳納之故，與上訴人刪除與丁○○原合
    約第 9條無因果關係。丁○○之所以知悉實際購買系爭房
    屋者係被上訴人，且要交系爭房屋登記予張麗華，係楊澄雄
    告知丁○○，上訴人並無違反保密之約定。被上訴人僅支
    付予丁○○130萬元，而請求260萬元之違約金約過高，亦應
    核減。被上訴人之代書楊澄雄將實際購買系爭房屋者違背
    上訴人，及欲移轉登記所有權予張麗華之事告知丁○○，致
    丁○○拒絕第三人代償銀行汽車貸款，以致系爭房地被拍賣
    而無法過戶予張麗華，被上訴人亦與有過失，應減輕上訴人
    之賠償責任等語。並聲明：原判決廢棄，被上訴人第一審之
    訴駁回。
三、本件兩造不爭執之事項：
  (一)95年4月3日上訴人與丁○○訂立不動產買賣契約書，上訴人
    係受被上訴人委託，出面與丁○○訂立該買賣契約書。
  (二)95年 4月11日兩造訂立協議書，約定系爭房地過戶予上訴人
    後，上訴人應即刻移轉登記給張麗華，且乙方（即上訴人）
    有義務全力配合或聽從甲方（即被上訴人）之指示辦理有關
    本件之事宜。且本協議書除成為庭上證物外，雙方均有保密
    之義務，不得任意洩漏。
  (三)95年 4月11日被上訴人即委託代書楊澄雄辦理系爭房地過戶
    手續，95年 4月12日代書楊澄雄建議直接過戶給張麗華，惟
    上訴人不同意。
  (四)95年 4月13日代書楊澄雄打電話給丁○○，告知他受被上訴
    人與張麗華委託辦理系爭房地過戶手續。丁○○曾問他之前
    是丙○○代書辦理，為何改為楊澄雄辦理。
  (五)95年 4月14日下午2、3點代書楊澄雄打電話給丁○○，叫丁
    ○○來楊澄雄代書處拿支票100萬元。但未打通。
  (六)95年 4月14日下午5、6點楊澄雄聯絡上訴人來拿支票交給丁
    ○○並把丁○○過戶資料給他。
  (七)95年4月14日上訴人與丁○○修改原合約第9條「雙方約定登
    記權利人由甲方自由指定，而賣方不得異議」、且增加「於
    甲方為完全付清債款前，甲方不得移轉於第三人」、「甲方
    應於民國95年5月7日前付清尾款」。
  (八)95年4月14日下午約8點上訴人把丁○○過戶資料、上訴人駕
    照影印資料交給楊澄雄。
  (九)95年 4月18日丁○○所有之系爭房地因其汽車貸款未繳納，
    遭新光商業銀行以本院95年度執全二字第1756號假扣押執行
    在案。
  (十)95年 4月25日楊澄雄送件辦理移轉登記，直接要登記給張麗
    華。
四、得心證之理由：
  (一)按委任者，謂當事人約定，一方委託他方處理事務，他方允
    為處理之契約。民法第 528條定有明文。查兩造間系爭協議
    書第 2條規定「乙方（指被告）在辦理過戶上開房屋及土地
    之同時，並應備齊交付過戶予（張麗華）所需之文件資料予
    甲方（指原告）指定之代書，乙方並應在過戶完畢時，即刻
    將上開買賣之房屋及土地移轉登記予張麗華名下或甲方指定
    之人。」、第 4條規定「乙方有義務全力配合及聽從甲方之
    指示辦理有關本件之事宜。」等語，且本件兩造間係有償之
    委任（參酌系爭協議書第5條）。
  (二)上訴人是否有將應過戶予訴外人張麗華之資料交付予楊澄雄
    代書﹖上訴人如未交付，是否構成違約﹖
    被上訴人主張：上訴人未將應過戶予訴外人張麗華之資料
      交付予楊澄雄代書云云，此為上訴人所否認。經查證人楊
      澄雄於原審到庭結證稱：「 4月14日乙○○只有給我駕照
      、身分證正面影本，還缺乙○○、張麗華的買賣契約書、
      過戶申請書、公定契約書、土地增值稅申報書、契稅申報
      書、印鑑證明、身分證影本，所以我就直接將系爭不動產
      直接過戶給張麗華，因為乙○○沒有提供資料，所以乙○
      ○將過戶資料拿給丁○○蓋章的，資料就是寫張麗華的。
      」等語（見原審卷第73頁），惟證人楊澄雄於台灣台中地
      方法院96易字第3710號刑事案件96年10月23日到庭結證稱
      ：「（檢察官問：你本來要過戶給張麗華，但是乙○○沒
      有把文件拿出來，所以沒有過戶成功？）是因為系爭房屋
      被查封，所以沒有辦法過戶。不是因為乙○○沒有把文件
      拿出來。」；及證人丙○○於原審具結證述：「....，當
      天支票拿了、本票開立，蓋完過戶文件印章後，丁○○將
      移轉資料交出來，後來去給楊代書那裡，他有將身分證交
      給楊代書影印，印鑑證明約定週一再交楊代書。」等語（
      見原審卷第69頁），足證上訴人於95年 4月14日並未將全
      部移轉登記所需資料交付予楊澄雄代書，被上訴人此部分
      主張應認為真實。
    但依兩造所定協議書第 2條，已明文約定「乙方在辦理過
      戶上開房屋及土地之同時，並應備齊交付過戶予（張麗華
      ）所需之文件資料予甲方指定之代書，乙方並應在過戶完
      畢時，即刻將上開買賣之房屋及土地移轉登記予張麗華名
      下或甲方指定之人」，是依協議書之上開約定，上訴人應
      備齊交付過戶所需文件資料之時間，係在辦理過戶系爭房
      屋及土地之時，而95年 4月14日並非辦理過戶之時；上訴
      人之後陸續交付足供辦理系爭房地移轉登記之相關過戶登
      記資料，此事實業經證人楊澄雄於本院證述明確（見本院
      96年10月17日準備程序筆錄第 4頁），且若非如此，證人
      楊澄雄何以能在95年 4月17日送件繳增值稅、契稅，並於
      95年 4月25日正式送件辦理移轉所有權登記予張麗華。是
      上訴人並無違反該協議書第2、4條約定之違約行為。
  (三)上訴人與丁○○約定尾款給付時間為95年5月7日，有無違反
    兩造所定協議書第1條﹖
    被上訴人主張：依不動產買賣契約第 3條約定：尾款以銀行
    貸款支付（扣除原貸款金額），且需於所有權移轉登記完成
    且交屋時始支付，是上訴人將尾款給付時間訂為95年5月7日
    ，自係違反協議書第 1條云云；上訴人則辯稱：伊與丁○○
    修訂不動產買賣契約附款肆「甲方應於95年5月7日前付清尾
    款」，係因上訴人有保密之義務，故不能在丁○○面前與被
    上訴人聯繫，且因代書估算辦理所有權移轉登記及同時辦理
    銀行貸款時間約需2週，從寬估算3週，乃約定「甲方應於95
    年5月7日前付清尾款」，此並無損於被上訴人等語。查兩造
    協議書第1條僅約定「.....；且扣除銀行之貸款（作為給付
    價金之一部分）後所剩之尾款亦由甲方支付」，並未明訂何
    時辦理銀行貸款。而上訴人與丁○○所定原不動產買賣契約
    書第 3條約定「第三次付款：土地及建物所有權移轉完成，
    同時辦理銀行貸款作為支付本次應付款，但須扣除乙方（指
    丁○○）原貸款金額，並同時交屋，乙方原放置該房屋內之
    物品需全部清除。」及之後增訂附款肆「甲方應於95年5月7
    日前付清尾款」，均係上訴人考量丁○○訂約之意願（見本
    院96年11月14日準備程序筆錄第 2頁）及丙○○代書估算辦
    理所有權移轉登記及同時辦理銀行貸款所需時間而訂，此從
    證人丙○○於原審所證：「（法官問：5月7日付款的時間如
    何約定出來？）要看辦移轉的時間而定，我說移轉的時間約
    1個月左右。但後來減縮到3週。」（見原審卷第69頁），及
    證人廖志祥律師於台灣台中地方法院另案（96年度易字第37
    10號）96年10月23日審理時所證：「（審判長問：系爭契約
    的附款之訂立，請說明？）……，至於附款肆，是乙○○與
    丁○○當場協商尾款給付時間因為當時有徵詢在場代書的意
    見，表示辦理土地過戶需要的時間。」、「（受命法官問：
    原來契約中沒有訂立確切的尾款給付時間，為何當時他們要
    協商一個確定的時間？）因為一方面是丁○○急著要用錢，
    另一方面，丁○○也急著要出國，希望事情盡快解決，才訂
    出這樣的時間。」足證，上訴人與丁○○所約定之交付尾款
    之時間並非不合理；與兩造協議書第 1條約定亦無違背之處
    。
  (四)上訴人刪除與丁○○原契約第 9條「雙方約定登記權利人由
    甲方（買方）自由指定，而賣方不得異議」，且增加「甲方
    未完全付清債款前，甲方不得移轉予第三人」是否違反兩造
    協議書之約定﹖查兩造間協議書第 2條係約定系爭房地先辦
    理移轉所有權於上訴人名下後，再移轉予張麗華或被上訴人
    所指定之人；而上訴人與丁○○所簽訂之不動產買賣契約第
    9條或之後修訂之第9條，均無礙於將來上訴人移轉所有權登
    記予張麗華，則上訴人與丁○○所簽訂之不動產買賣契約第
    9條修訂與否，均無違反兩造協議書之處。
  (五)95年 4月14日丁○○拿到支票後，當已知係被上訴人購買系
    爭房地，上訴人遇此狀況，未徵詢被上訴人是否繼續履約交
    付100萬元，是否有違受任人應盡之責﹖
    (1)被上訴人起訴時雖陳明係依協議書第6條及民法第184條提
      起本件訴訟，但於96年4月4日民事爭點整理狀中已敘明上
      訴人未盡善良管理人之注意義務，並引民法第 544條之規
      定（見原審卷第92頁），而兩造協議書係屬委任性質，是
      被上訴人另以上訴人違反委任契約之陳述為補充事實及法
      律上之陳述，並非訴之追加，先此敘明。
    (2)查證人丙○○於原審雖證稱：「95年 4月14日丁○○拿到
      支票就大笑，....，丁○○說不出他所料，因為他說這支
      票絕對是宋先生開的」；但證人丙○○同日並證稱：「丁
      ○○沒有表示乙○○是人頭」。而丁○○於本院審理時證
      稱：「楊澄雄告訴我要買我房子的人，沒有空去找我，把
      錢放在楊澄雄那邊，我問楊澄雄要買房子的人是何人，楊
      澄雄先告訴我是一位姓張的小姐，後來改口說是乙○○。
      我只見過楊澄雄三次面，而且是在90年的時候，我只知道
      楊澄雄只告訴我他是代書，我是因為我先生的關係才認識
      楊澄雄。」（見本院96年11月14日準備程序筆錄第 3頁）
      ，核與丁○○於刑事案中稱：是直到銀行告訴我有人要代
      償時，才曉得原來是被上訴人欲承購等語相符；至於證人
      楊澄雄於原審審理時證稱「我在 4月13日下午打電話給丁
      ○○說案件是我辦理的，錢已經準備好。丁○○有問我是
      受何人辦理的，但他有說原來是請林代書辦理，怎麼會由
      我辦理，我說我受甲○○及張麗華委託的，而且說都是在
      辦過戶。」（見原審卷第73頁）；於本院審理時證稱有告
      知丁○○系爭房屋要直接登記給張麗華（見本院96年11月
      28日準備程序筆錄第3、4頁）；該證人於另刑事案中到庭
      結證原係稱：「……我就在11至13日打電話給丁○○，跟
      她講說房子要直接登記給張麗華，但是他知道這回事，卻
      沒有表示意見……」、「（檢察官問：你那時打電話給丁
      ○○，你當時講的內容，請重複仔細複述？）我說：『妳
      在大里的房地要出賣的事情現在由我辦理，買受人的名義
      ，要直接登記給張麗華不是乙○○，一百萬元的價金已經
      準備好要交付給妳，妳要將過戶的證件及印章準備好。』
      ，但是我沒有說是誰出錢要買的，丁○○都沈默沒有表示
      意見。」、「（檢察官問：在過程中，妳都沒有提到是受
      甲○○及張麗華之委託處理本件買賣嗎？）我沒有講。」
      等語，經檢察官當庭提示其於原審民事庭作證內容後則改
      稱：「我有時候記憶有點模糊，因為我與甲○○、丁○○
      很熟，我認為丁○○知道是我在處理這件事情時，就應該
      知道是甲○○要買這棟房子，我只覺得他們應該會知道是
      甲○○要買。」、「（檢察官問：那時你打電話給丁○○
      ，她有無質問你本來是林代書（瑞德）辦的，現在為何變
      成是你處理？）沒有。（後改稱：）有。我說是因為張麗
      華拜託我的，因為甲○○與丁○○關係不好，所以我講話
      時，都盡量避免提到甲○○，因為張麗華與甲○○在同一
      間工廠一起工作，所以我認為提到是張麗華要成為登記名
      義人，丁○○就應該知道，是甲○○要買這棟房屋。」等
      語，則其先後於原審及另刑事案及本院作證時所述顯有矛
      盾之處。然而丁○○於95年4月14日收受100萬元時大笑稱
      支票一定是被上訴人所簽發，則倘若證人楊澄雄於95年 4
      月13日確有告知其係受被上訴人委託及房屋要登記於張麗
      華名下，豈有於翌日收受 100萬元支票時大笑之理？是證
      人楊澄雄所證先前有告知丁○○實際購買者一節，應無足
      採信。是上訴人於95年4月14日交付100萬元及修訂買賣契
      約書時是否對於丁○○知悉實際購買者係被上訴人一節有
      所認知，並非無疑，上訴人辯稱當場礙於保密條款而不敢
      或不能打電話給被上訴人，並詢問被上訴人是否繼續履約
      交付 100萬元，即無被上訴人所指上訴人因未盡告知義務
      而有違反受任人應盡之責問題。
    (六)綜上所述，上訴人並無違約行為亦無違反受任人之義務，
      被上訴人依協議書第 6條約定請求上訴人加倍返還其所交
      付之 130萬元，核無理由，應予駁回。上訴人並未洩漏實
      際購買者為被上訴人，此為被上訴人所不爭執之事實，則
      丁○○因未繳納汽車貸款致系爭房屋遭假扣押並拍賣，純
      係丁○○之故，與上訴人刪除與丁○○原合約第 9條並無
      因果關係。且上訴人並無背信行為，已如上述，且上訴人
      刑事部分亦經台灣台中地方法院以96年度易字第3710號判
      決無罪。是被上訴人依民法第 184條侵權行為之法律關係
      請求上訴人賠償損害，亦無理由，應予駁回。其假執行之
      聲請亦失所附麗，應併予駁回。原審判命上訴人給付 260
      萬元，並為假執行之宣告，自有未洽。上訴意旨指摘原判
      決不當，求予廢棄改判，為有理由。自應由本院予以廢棄
      改判，如主文第2項所示。
五、本件事證已臻明確，兩造其餘攻擊防禦及舉證，核與本件判
    決結果無影響，爰不逐一論述，附此敘明。
六、據上論結，本件上訴為有理由，依民事訴訟法第450條、第7
    8條，判決如主文。
中    華    民    國    97    年     2    月    4     日
              民事第三庭  審判長法  官  陳照德
                                法  官  曾謀貴
                                法  官  李平勳
以上正本係照原本作成。
如對本判決上訴，須於收受判決送達後20日內向本院提出上訴書
狀，其未表明上訴理由者，應於提出上訴後20日內向本院提出上
訴理由書（須按他造人數附具繕本）。
上訴時應提出委任律師為訴訟代理人之委任狀。具有民事訴訟法
第466條之1第1項但書或第2項之情形為訴訟代理人者，另應附具
律師及格證書及釋明委任人與受任人有該條項所定關係之釋明文
書影本。
                                書記官  江丞晏
中    華    民    國    97    年     2    月    4     日
                                                      Ｍ


司法院資訊處製作；財團法人民間司法改革基金會備份。
